臺灣高等法院臺中分院刑事裁定　　　　　　　　　　九十三年度交抗字第七一○號
　　抗 告 人 即
　　受 處 分 人　甲○○
右列抗告人因違反道路交通管理處罰條例聲明異議案件，不服臺灣苗栗地方法院中華
民國九十三年九月二十九日所為裁定（九十三年度交聲字第三五號）提起抗告，本院
裁定如左：
    主      文
抗告駁回。
    理      由
一、本件抗告意旨略以：抗告人於民國九十三年二月二十八日十五時五十分，駕駛牌
    照號碼Ｊ二─九八二九號自用小客車，行經雲林縣一四一線彰雲大橋處，經雲林
    縣警察局斗六分局警員舉發抗告人未依限速六十公里行駛，而以時速七十八公里
    行駛，超速十八公里為由，裁處罰鍰新台幣（下同）一千七百元，並記違規點數
    一點。惟抗告人當時於舉發處前一公里即已注意控制車速，確實未有超速違規之
    事實，應屬舉發失誤，爰請求撤銷原裁定云云。
二、按按汽車駕駛人，行車速度，超過規定之最高時速，或低於規定之最低時速，或
    裝用測速雷達感應器者，處新台幣一千二百元以上二千四百元以下罰鍰，道路交
    通管理處罰條例第四十條第一項定有明文；又汽車駕駛人有第四十條第一項之情
    形者，記違規點數一點，同條例第六十三條第一項第一款亦定有明文。
三、經查：本件抗告人於右揭時間駕駛牌照號碼Ｊ二─九八二九號自用小客車行經上
    開地點，而為雲林縣警察局斗六分局警員許信德舉發「限速六十公里，經雷達測
    速行駛七十八公里，超速十八公里」違規之事實，有雲林縣警察局九十三年二月
    二十八日九一雲警交字第ＫＡＣ○二三九六七號舉發違反道路交通管理事件通知
    單影本一紙附於原審卷足稽。另經交通部公路局新竹區監理所（以下簡稱新竹監
    理所）於九十三年三月二十四日依違反道路交通管理處罰條例第四十條第一項、
    第六十三條第一項第一款規定，裁處異議人罰鍰一千七百元及記違規點數一點等
    情，有新竹監理所竹監苗字第裁五四─ＫＡＣ○二三九六七號裁決書附於原審卷
    可稽（見原審卷第九頁、第十頁）。次查：證人許信德即舉發本件違規事實之員
    警於原審結證稱：「（本件是否你舉發的？）是的。」、「（攔檢的理由？）當
    天我們用雷達測速器測速，結果測得他開七十八公里，後來我們有請他看雷達測
    速，但他說他沒開那麼快，．．．。」、「（舉發前雷達測速是否有歸零？）有
    。」、「（問：雷達測速如何顯示？）我們要取締超速，會先瞭解是否該路段常
    發生車禍，該路段時速是六十公里，我們將雷達定為七十，雷達有電子螢幕會顯
    示，如有二部車開過，我們就不攔那車，於僅有一部車經過時我們才會攔，依據
    雷達顯示異議人之車速超過七十，測速雷達只要車速超過七十的話，雷達會自己
    鎖住速度，．．．。」、「（雷達是在多久之前可發現汽車超速？）約三百五十
    公尺之前就可以發現超速汽車，詳細距離我不清楚。」、「（舉發異議人駕車超
    速時，同向是否有其他汽車經過？）沒有，確定沒有其他車輛只有他一部，若有
    二輛車以上我們都不會攔阻，以避免爭議。」、「你是否有看錯車？）沒有。」
    等語明確（見原審九十三年四月二十八日、九十三年八月三十一日訊問筆錄）。
    而當日員警據以測速之雷達測速儀亦經經濟部標準檢驗局檢定合格，有該局檢定
    合格證書影本一紙附於原審卷可按，是亦無儀器老舊誤測之問題。況證人許信德
    與抗告人素無仇隙，衡情當無甘冒偽證之重罪而任意誣指抗告人之必要，其證言
    當屬可信。參以異議人於原審九十三年四月二十八日訊問時亦自陳：「（警員有
    無請你看雷達測速器？）有，時速確實是七十八公里，．．．。」（見原審卷第
    二十頁）、於同年八月三十一日自陳：「．．．在被查獲地點前就有人告訴我前
    方有臨檢，所以我就減速，當時只有我自己開車，車上沒有乘客」、「（於查獲
    前未經告知減速前車速為何？）七十至六十」等語（見原審卷第二十九頁），益
    見其有未依速限六十公里駕駛之事實。且查：交通警員掣單舉發違反道路交通管
    理處罰條例所列之違規事實，本質上為行政處分，係公務員基於職務上權力，依
    法就特定之具體事件所為具公法上效果之單方行政行為，基於公務員為公法上行
    為具有公信力之原則，該行政行為當可被推定為真正，其據以依法處分之事實認
    定亦為正確無誤，此與民事訴訟法第三百五十五條第一項規定「文書依其程式及
    意旨得認作公文書者，推定其為真正」之情形相同。反之，若謂公務員一切行政
    行為均需預留證據以證其實，則國家行政勢必窒礙難行，據此，刑事訴訟法第一
    百五十九條之四第一款亦規定，公務員職務上製作之紀錄文書、證明文書如被提
    出於法院，用以證明文書所載事項真實者，性質上亦不失為傳聞證據之一種，但
    因該等文書係公務員依其職權所為，與其責任、信譽攸關，若有錯誤、虛偽，公
    務員可能因此負擔刑事及行政責任，從而其正確性高，且該等文書經常處於可受
    公開檢查之狀態，設有錯誤，甚易發現而予及時糾正，是以，除顯有不可信之情
    況外，其真實之保障高。此外，依卷證資料，本院亦查無任何證據足認執勤員警
    有捏造事實違法取締之情事，則其本於維護交通秩序、安全之職責所為舉發，自
    應受到合法、正確之推定。
四、綜上所述，本件抗告人駕車超速行駛之事實，至堪認定。從而裁罰機關據以裁罰
    ，即無不合，原審因而駁回其異議，即無不當。抗告意旨仍執前詞空言否認違規
    ，而指摘原裁定不當，為無理由，應予駁回。
據上論斷，應依道路交通案件處理辦法第二十六條、刑事訴訟法第四百十二條，裁定
如主文。
中      華      民      國　    九十三     年    十一     月   二十二 　日
                                臺灣高等法院臺中分院交通法庭
                                    審判長法  官  林  照  明
                                          法　官  吳　重　政
                                          法　官  唐　光　義
右正本證明與原本無異。
不得再抗告。
                                          書記官  王  麗  珍
中      華      民      國　    九十三     年    十一     月   二十三 　日
                                                                        Ｒ
